最高法院刑事判決　　　　　　一○○年度台上字第三六八七號
上　訴　人　林連發
上列上訴人因違反毒品危害防制條例案件，不服台灣高等法院台
南分院中華民國一００年五月十二日第二審判決（一００年度上
訴字第一二三號；起訴案號：台灣雲林地方法院檢察署九十九年
度偵字第五五九三、五六四九號），提起上訴，本院判決如下： 
   主  文
上訴駁回。
   理  由
按刑事訴訟法第三百七十七條規定，上訴於第三審法院，非以判
決違背法令為理由，不得為之。是提起第三審上訴，應以原判決
違背法令為理由，係屬法定要件。如果上訴理由書狀並未依據卷
內訴訟資料，具體指摘原判決不適用何種法則或如何適用不當，
或所指摘原判決違法情事，顯與法律規定得為第三審上訴理由之
違法情形，不相適合時，均應認其上訴為違背法律上之程式，予
以駁回。本件上訴人林連發上訴意旨略稱：上訴人雖然曾經自白
有販賣第二級毒品甲基安非他命給丁金生二次、丁聰慶一次、黃
耀輝一次及林青宏三次之事，但既未遭查得任何毒品，則其是否
確有其物之存在？究竟屬於何級毒品？數量、純度如何？實難以
認定，上揭丁金生等人縱亦同聲供稱有向上訴人購買毒品之情，
但施用毒品之人常為獲得供出毒品來源、減輕其刑寬典之適用，
而有不實供述情形，尤以另證人吳嘉凱所言拿蒜頭換毒品一節，
非但蒜頭數和毒品價前後所供不一，且所稱係將海洛因加水「注
射」而施用等語，要與系爭通訊監察譯文所示乃「口服」者有別
，足見無可採信。其實，除原判決附表一編號十之販賣第一級毒
品給吳嘉凱部分，因吳嘉凱自警詢，迄偵、審中所供一致外，其
餘均多所瑕疵，詎原審仍採用上揭各有瑕疵之供述證據，憑為認
定上訴人犯販賣第一、二級毒品重罪之依據，顯然違背無罪推定
、證據裁判主義與相關證據法則，上訴人自難甘服云云。惟查：
證據之取捨、證明力之判斷及事實之認定，俱屬事實審法院自由
裁量判斷之職權，此項職權之行使，倘不違背經驗法則或論理法
則，即無違法可指，觀諸刑事訴訟法第一百五十五條第一項規定
甚明。而供述證據雖彼此稍異或先後不一，審理事實之法院仍可
斟酌調查所得之各項證據，本於經驗法則、論理法則，作合理之
比較，定其取捨，採用相同基本事實之陳述，非謂其中一有不符
，即應全部不可採信。又所謂應於審判期日調查之證據，係指與
待證事實具有重要關係，在客觀上認有調查之必要性，且有調查
之可能性，為認定事實、適用法律之基礎者而言。若事實已臻明
確，或調查途徑已窮，自毋庸為無益之調查，亦無未盡調查證據
職責之違法可言。本件原判決關於販賣第二級毒品部分，主要係
依憑上訴人迭在偵查及歷審中再三坦承販賣甲基安非他命給丁聰
慶一次，詳情如原判決附表一編號三；迭在歷審中，一再直言確
亦販賣甲基安非他命給丁金生二次、黃耀輝一次、林青宏三次，
詳情如上揭附表編號一、二、四、十一至十三之自白；上揭各買
受毒品人之指述交易證言；交易雙方之各行動電話通訊監察紀錄
（含譯文）；上訴人供毒品交易聯絡用之行動電話（含SIM 卡）
；參諸上揭諸人和上訴人並無任何嫌隙，無誣陷之虞等情況證據
。關於販賣第一級毒品部分，主要係依憑吳嘉凱迭在偵查及原審
審理中具結，堅稱確有向上訴人購買海洛因，「有些是以現金跟
他買，有些是以蒜頭換海洛因」，並指出通訊監察譯文中之「石
斑」，即為毒品代號，買幾尾就是買幾包，以十公斤蒜頭換取新
台幣（下同）五百元海洛因，「先拿一包給我止一下」，其中所
稱「一包」，即海洛因數量，「要過去跟你聊天」，係謂要過去
跟上訴人購買海洛因，上訴人回稱「你要抱『小孩』過來」，乃
表示要「現金」（按指千元紙鈔上有兒童像）；且明言祇有施用
海洛因，沒有施用甲基安非他命，也沒有和上訴人一起向他人購
進海洛因；尚直陳在第一審時，一度因受上訴人「在（囚）車上
」、「一直拜託我」，才改口說是甲基安非他命，其實不正確等
語之證言；監聽得以上揭暗語為毒品交易之通訊監察紀錄（含譯
文）；前揭扣得之行動電話（含SIM 卡）；參諸吳嘉凱施用毒品
案件，早經判刑確定，無誣指毒品來源換取減刑處遇動機，及上
訴人在警詢時，未曾提及買賣或轉讓海洛因，嗣在偵查中，改稱
祇係買賣甲基安非他命，迨第一審又翻為一起合資外購海洛因，
三異其言，隨證據之顯現為避就之推詞等情況證據資料。乃認定
上訴人確有如原判決事實欄所載（含其附表一內容）之犯行，因
而維持第一審論處上訴人以販賣第一級毒品六罪刑及販賣第二級
毒品七罪刑（以上十三罪，均依刑法第五十九條規定減輕其刑，
其中販賣第二級毒品給丁聰慶一次之犯行，因偵、審中皆自白，
依毒品危害防制條例第十七條第二項，遞減其刑；第一級毒品部
分六罪，其中二罪同處有期徒刑十六年，四罪各處有期徒刑十五
年六月；第二級毒品部分七罪，其中遞減刑罰者一罪，處有期徒
刑二年，三罪分處有期徒刑三年八月，餘三罪皆處有期徒刑三年
十月。全部合併應執行有期徒刑十八年）之判決，駁回上訴人之
第二審上訴。對於上訴人矢口否認犯販賣第一級毒品重罪名，所
為或係和吳嘉凱合資向他人購進海洛因而分取，或係祇賣甲基安
非他命給吳嘉凱，或單純請客提供甲基安非他命予吳嘉凱施用云
云之辯解，如何咸屬避重就輕之詞，不足採信，亦依卷內訴訟資
料詳加指駁、說明；並載明所為之毒品交易代價，已依罪疑唯輕
法則予以認定。所為之事實認定及得心證理由，俱有各直接、間
接證據存卷可稽，既本於合理推論而為綜合判斷，自形式上觀察
，並未違背經驗法則、論理法則，且事證可謂尚無不明。上訴意
旨置原判決已明白論斷之事項於不顧，就屬原審採證認事職權之
適法行使，任憑己意指摘存有諸多違法，且猶執陳詞，為單純之
事實爭議，不能認為適法之第三審上訴理由。依上說明，應認其
上訴為違背法律上之程式，予以駁回。
據上論結，應依刑事訴訟法第三百九十五條前段，判決如主文。
中    華    民    國  一○○  年    七    月   十三   日
                      最高法院刑事第七庭
                          審判長法官  花  滿  堂  
                                法官  洪  昌  宏  
                                法官  徐  昌  錦  
                                法官  王  聰  明  
                                法官  施  俊  堯  
本件正本證明與原本無異
                                      書  記  官  
中    華    民    國  一○○  年    七    月   十五   日
                                                      K